臺灣臺北地方法院刑事判決　　　　　　　100年度易字第754號
公　訴　人　臺灣臺北地方法院檢察署檢察官
被　　　告　陳彥郕
上列被告因違反毒品危害防制條例案件，經檢察官提起公訴（99
年度偵字第27063 號），被告於本院行準備程序時就被訴事實為
有罪之陳述，經本院裁定改依簡式審判程序審理，判決如下：
    主  文
陳彥郕持有第二級毒品，處有期徒刑肆月，如易科罰金，以新臺
幣壹仟元折算壹日；扣案如附表編號一所示之物沒收銷燬之，盛
裝附表編號一所示之物之包裝袋個均沒收。又持有第三級毒品
純質淨重二十公克以上，處有期徒刑陸月，如易科罰金，以新臺
幣壹仟元折算壹日；扣案如附表編號二、三所示之物均沒收。應
執行有期徒刑捌月，如易科罰金，以新臺幣壹仟元折算壹日；扣
案如附表編號一所示之物沒收銷燬之，盛裝附表編號一所示之物
之包裝袋個以及如附表編號二、三所示之物均沒收。
    事  實
一、陳彥郕明知MDA 、MDMA、MDEA係毒品危害防制條例所定之第
    二級毒品，不得擅自持有，以及愷他命（Ketamine，又稱K
    他命）、硝甲西泮（Nimetazepam ，俗稱一粒眠）均係同條
    例所定之第三級毒品，不得非法持有達一定純質淨重，竟先
    後為下列犯行：(一)基於非法持有第二級毒品之犯意，於民國
    99年11月5日4時許，在臺北市大安區○○○路○ 段與中坡南
    路口之某彩券行內，向真實姓名年籍不詳、綽號「阿祥」之
    男子，以約新台幣（下同）1萬2千元之價格，購入含第二級
    毒品MDA、MDMA、MDEA成分之黃色藥錠42顆（如附表編號1，
    驗餘合計重9.12公克）而持有之（陳彥郕於該次同時購入合
    計淨重5.26公克之第二級毒品甲基安非他命6 包部分，因其
    為警查獲後所採尿液經鑑定呈安非他命類陽性反應，涉嫌施
    用第二級毒品甲基安非他命，另由臺灣板橋地方法院檢察署
    檢察官併案執行觀察、勒戒）；(二)另基於非法持有第三級毒
    品之犯意，於99年11月12日20時許，在臺北市○○區○○路
    與民族東路口，以約2萬5千元之價格，向「阿祥」購入含第
    三級毒品愷他命成分之白色結晶34包（如附表編號2 ，合計
    純質淨重為71.2838 公克），並同時取得「阿祥」所免費提
    供含第三級毒品硝甲西泮成分之橙色圓形藥錠53顆（其中1
    顆鑑定用罄，餘52顆，如附表編號3 ），而持有第三級毒品
    純質淨重達20公克以上。嗣為警於99年11月27日11時55分許
    ，在臺北市○○區○○街32號前盤檢查獲，並扣得如附表所
    示之物，始查知上情。
二、案經臺北市政府警察局中山分局報請臺灣臺北地方法院檢察
    署檢察官偵查起訴。
    理  由
一、本件被告所涉犯者為毒品危害防制條例第11條第2項、第5項
    ，均非死刑、無期徒刑、最輕本刑為3 年以上有期徒刑之罪
    或高等法院管轄第一審案件。本院行準備程序時，被告就被
    訴事實為有罪之陳述，經告知簡式審判程序之旨，並聽取檢
    察官及被告之意見後，本院爰依刑事訴訟法第273條之1第1
    項裁定進行簡式審判程序。故本件簡式審判程序之證據調查
    ，依刑事訴訟法第273條之2之規定，不受同法第159條第1項
    、第161條之2、第161條之3、第163條之1及第164條至第170
    條規定之限制，合先敘明。
二、訊據被告對於上揭犯罪事實，於警詢、偵查及本院審理中均
    供承不諱（見偵卷第8 至16、40至42頁，本院卷第44、46頁
    反面），並有自願受搜索同意書、臺北市政府警察局中山分
    局搜索扣押筆錄、扣押物品目錄表、臺北市中山分局圓山所
    毒品案採證照片（見偵卷第17至20、23至26頁），以及如附
    表所示之毒品鑑定書等在卷可佐，另有如附表編號1至3之毒
    品扣案可憑，綜上堪認被告具任意性之自白與事實相符，本
    件事證明確，被告前揭犯行堪以認定，應依法論科。
三、論罪科刑：
(一)查MDA 、MDMA、MDEA係毒品危害防制條例所定之第二級毒品
    ，愷他命、硝甲西泮均係同條例所定之第三級毒品，被告於
    99年11月12日同時向「阿祥」取得如附表編號2、3所示含有
    第三級毒品愷他命及硝甲西泮成分之毒品，總純質淨重達20
    公克以上，是核被告前揭犯罪事實一(一)所為，係犯毒品危害
    防制條例第11條第2 項之持有第二級毒品罪；犯罪事實一(二)
    所為，係犯同條例第11條第5 項之持有第三級毒品純質淨重
    20公克以上罪，被告以一持有行為同時持有如附表編號2、3
    同級但不同種之第三級毒品，為單純一罪。公訴意旨雖漏未
    論及被告持有附表編號3 之第三級毒品一粒眠，但此部分與
    其持有如附表編號2 之第三級毒品愷他命部分之犯行具有單
    純一罪關係，本院自應併予審理。其所犯上開2 罪，犯意各
    別，行為互異，應予分論併罰。又意圖供己施用而持有毒品
    ，並進而施用，則持有毒品之低度行為，當然為高度之施用
    行為所吸收，不另論以持有毒品罪，然而，行為人倘係基於
    其他原因而單純持有毒品，其單純持有毒品之行為，與施用
    毒品間即無何關連，自無高、低度行為之可言，應不生吸收
    之問題（最高法院94年度台上字第1039號判決意旨參照）；
    查被告於99年11月5 日固向「阿祥」購入而同時持有扣案如
    附表編號1含第二級毒品MDA、MDMA、MDEA成分之黃色藥錠，
    以及第二級毒品甲基安非他命6 包，且有進而施用第二級毒
    品甲基安非他命之犯行，經臺灣板橋地方法院檢察署以100
    年度毒偵緝字第404 號併案執行觀察、勒戒，有臺灣高等法
    院被告前案紀錄表在卷足稽，惟被告為警查獲後所採之尿液
    ，經鑑定呈MDMA陰性反應，有臺灣尖端先進生技醫藥股份有
    限公司濫用藥物檢驗報告附卷可參（見偵卷第63頁反面），
    堪認被告顯係基於施用以外之原因而單純持有扣案如附表編
    號1 所示含第二級毒品MDMA等成分之黃色藥錠，與其前揭施
    用甲基安非他命犯行並無關連，不能認為二者間有實質上一
    罪之高、低度關係，從而，本院仍應就被告上開犯罪事實一
    (一)之持有第二級犯行予以論處。又刑法第62條前段所規定之
    自首，係以對於未發覺之犯罪自首而受裁判為要件，故犯罪
    行為人應於有偵查犯罪職權之公務員未發覺犯罪事實或犯罪
    人之前自首犯罪，且接受裁判，兩項要件兼備，始得依刑法
    第62條前段自首之規定減輕其刑（最高法院86年度台上字第
    1951號判決意旨參照）；查本件被告於99年11月27日11時55
    分許因形跡可疑為警盤查時，固自行由隨身攜帶之包包內取
    出安非他命吸食器，並將該包包交由警方搜索取出扣案毒品
    （見偵卷第9 頁警詢筆錄），惟被告於本院審理時，經合法
    傳喚而未於100年4月18日到庭，且經本院囑託臺灣板橋地方
    法院檢察署拘提未獲，有本院傳票送達證書以及新北市政府
    警察局中和第一分局100年5月24日函在卷足稽（見本院卷第
    17至18、29至37頁），堪認被告並無接受裁判之意思，核與
    刑法第62條前段所定自首之要件不合，自不得減輕其刑，均
    併予敘明。
(二)爰依被告之供述（見本院卷第48頁）及卷附臺灣高等法院被
    告前案紀錄表等，審酌：被告為高中肄業之智識程度，前係
    幫忙父親在市場賣海產維生，與女友共同生活之狀況，所持
    有之毒品數量非少、所生危害非輕，惟其犯後自警詢迄至本
    院審理中均坦承犯行，態度尚可，及其為本件犯行前未曾因
    犯罪遭判處罪刑之素行、犯罪動機、目的等一切情狀，就其
    所犯2 罪分別量處如主文所示之刑，並均諭知易科罰金之折
    算標準，另定其應執行之刑及執行刑易科罰金之折算標準，
    以示懲儆。至公訴人雖就上開犯罪事實一(一)、(二)部分分別求
    處被告有期徒刑5月、7月，惟按刑事審判旨在實現刑罰權之
    分配正義，故法院對有罪被告之科刑判決，應符合罪刑相當
    原則，使輕重得宜，罰當其罪，此所以刑法第57條明定科刑
    時應審酌一切情狀，尤應注意該條所列各款事項以為科刑輕
    重之標準（最高法院97年度台上字第2998號、96年度台上字
    第951 號判決意旨參照），本院審酌前述刑法第57條各款臚
    列情事，認對被告量處如主文所示之刑即可達罰當其罪之目
    的，附此敘明。
(三)扣案如附表編號1之黃色藥錠42顆，經檢驗含第二級毒品MDA
    、MDMA、MDEA成分，驗餘合計重9.12公克，有臺北市政府警
    察局99年12月16日北市鑑毒字第299 號鑑驗通知書在卷足稽
    （見偵卷第60頁），應依同條例第18條第1 項前段之規定沒
    收銷燬之；盛裝上開毒品之外包裝袋3 個（照片見偵卷第24
    頁），係被告所有防止毒品裸露、逸出及潮濕，便於攜帶，
    用以持有第二級毒品之物，業據其供承在卷，應依刑法第38
    條第1項第2款之規定併予宣告沒收。復按毒品危害防制條例
    第18條第1 項前段之規定，應予沒收銷燬之毒品，以經查獲
    之第一、二級毒品為限；又毒品依其成癮性、濫用性及對社
    會危害性，共分為四級，施用或持有第三、四級毒品，因其
    可罰性較低，該條例除就持有第三、四級毒品純質淨重20公
    克以上設有處罰規定外，未另設處罰之規定，然鑑於第三、
    四級毒品均係管制藥品，特於同條例第11條之1 明定無正當
    理由，不得擅自持有；第18條第1 項後段復規定查獲之第三
    、四級毒品，無正當理由而擅自持有者，均沒入銷燬之，從
    而，依同條例第18條第1 項後段應沒入銷燬之毒品，專指查
    獲施用或持有之第三、四級毒品，但不構成犯罪行為者而言
    ，如持有第三級毒品純質淨重20公克以上者，既屬同條例相
    關法條明文規定處罰之犯罪行為，即非該條項應依行政程序
    沒入銷燬之範圍，而同條例對於犯持有第三級毒品純質淨重
    20公克以上罪所查獲之毒品之沒收，並無特別規定，但該行
    為既已構成犯罪，則該毒品即屬不受法律保護之違禁物，自
    應回歸刑法之適用，依刑法第38條第1項第1款之規定沒收之
    （最高法院96年度台上字第884號、99年度台上字第338號判
    決意旨參照）；查扣案如附表編號2、3所示之物，經鑑定均
    含第三級毒品成分，有附表編號2、3所示鑑定書在卷足稽，
    均係被告犯上開犯罪事實一(二)之罪而查獲之第三級毒品，依
    前揭說明，為違禁物，均應依刑法第38條第1項第1款規定予
    以沒收（至取樣鑑定部分，既已驗畢用罄，自無庸諭知沒收
    ），檢察官聲請沒收銷燬，容有誤會，併此敘明；又包裹如
    附表編號2、3毒品之包裝袋，均係被告所有防止毒品裸露、
    逸出及潮濕，便於攜帶，用以持有第三級毒品之物，業據其
    供承在卷，均應依刑法第38條第1項第2款之規定併予宣告沒
    收。
據上論斷，應依刑事訴訟法第273條之1第1項、第299條第1 項前
段，毒品危害防制條例第11條第2項、第5項、第18條第1 項前段
，刑法第11條、第41條第1 項前段、第8項、第51條第5款、第38
條第1項第1款、第2款，判決如主文。
本案經檢察官郭郁到庭執行職務。
中    華    民    國    100    年    6    月    20    日
                  刑事第十六庭  法  官  陳蒨儀
上正本證明與原本無異。
如不服本判決應於收受送達後10日內向本院提出上訴書狀，並應
敘述具體理由；其未敘述上訴理由者，應於上訴期間屆滿後20日
內向本院補提理由書（均須按他造當事人之人數附繕本）「切勿
逕送上級法院」。
                                書記官  呂慧娟
中    華    民    國   100    年    6     月    20    日
附錄本判決論罪法條：
毒品危害防制條例第11條第2項、第5項
持有第二級毒品者，處2年以下有期徒刑、拘役或新臺幣3萬元以
下罰金。
持有第三級毒品純質淨重二十公克以上者，處3 年以下有期徒刑
，得併科新臺幣30萬元以下罰金。
附表：
┌──┬────────┬────────────┬────────┐
│編號│應沒收之扣案物名│  鑑   定   結   果     │   依    據     │
│    │稱及數量        │                        │                │
├──┼────────┼────────────┼────────┤
│ 1  │含第二級毒品MDA │分別由外觀檢視並無差異，│臺北市政府警察局│
│    │、MDMA、MDEA成分│總毛重9.24公克，隨機選取│99年12月16日北市│
│    │之黃色藥錠42顆  │藥錠6 顆，各取0.02公克化│鑑毒字第299 號鑑│
│    │                │驗，均檢出第二級毒品MDA │驗通知書（見偵卷│
│    │                │、MDMA、MDEA成分。驗餘合│第55頁）        │
│    │                │計重9.12公克。          │                │
├──┼────────┼────────────┼────────┤
│ 2  │含第三級毒品愷他│合計毛重93.1750公克（含 │交通部民用航空局│
│    │命成分之白色結晶│34袋3標籤），淨重86.7200│航空醫務中心100 │
│    │34袋（均含包裝袋│公克，取樣0.3104公克鑑定│年2月8日航藥鑑字│
│    │）              │，檢出第三級毒品愷他命成│第0000000Q號毒品│
│    │                │分，驗餘合計淨重86.4096 │鑑定書（見偵卷第│
│    │                │公克。純度為82.2%，純質 │73頁）          │
│    │                │淨重71.2838公克。       │                │
├──┼────────┼────────────┼────────┤
│ 3  │含第三級毒品硝甲│為警查扣並送驗之檢體數量│行政院衛生署食品│
│    │西泮成分之橙色圓│原為53顆，因外觀相似，抽│藥物管理局99年12│
│    │形錠52顆（均含包│驗其中1 顆（鑑定用罄），│月16日FDA 研字第│
│    │裝袋）          │檢出第三級毒品硝甲西泮成│0000000000號檢驗│
│    │                │分。                    │報告書（見偵卷第│
│    │                │                        │59頁）          │
└──┴────────┴────────────┴────────┘